臺灣彰化地方法院刑事判決　　　　　　　　　　　　　九十二年度易字第二四八號
　　公　訴　人　臺灣彰化地方法院檢察署檢察官
　　被　　　告　丁○○
右列被告因竊盜等案件，經檢察官提起公訴（九十二年度偵字第一一九五號）及移
併案審理（九十二年度偵字第一五八二、二０一四、二四五六號），因具有刑事訴訟
法第二百七十三條之一第一項之情形，本院裁定改依簡式審判程序審理判決如左：
  主      文
丁○○共同連續於夜間侵入住宅竊盜，處有期徒刑壹年拾月，扣案之鑰匙伍支均沒收
；又共同意圖為自己不法之所有，侵占離本人所持有之物，處罰金佰元，如易服勞
役，以佰元折算壹日。
    事      實
一、丁○○或單獨一人，或與辰○○（先行審結），共同基於意圖為自己不法所有之
    概括犯意聯絡，自民國九十一年十一月二十一日下午五時許起至九十二年一月二
    十四日凌晨三時許止，連續在彰化縣員林鎮、田中鎮、永靖鄉等地，攜帶辰○○
    所有之鑰匙五支，竊取甲○○、未○○等人所有之手機等物（其犯罪時間、地點
    、被害人及所竊財物均詳如附表一所示）。另於九十二年一月初某日，丁○○與
    辰○○二人，在彰化縣員林鎮○○路上拾得癸○○所有車號ＱＴ─八一○號重型
    機車（前於九十二年一月二日十五時許，在彰化縣員林鎮○○路廣天宮廣場遭竊
    ，內有癸○○所有之機車駕照、行照、富邦產物保險股份有限公司之保險卡一枚
    ）之保險卡（富邦產物保險股份有限公司）一枚，明知係離癸○○所持有之物，
    竟共同基於意圖為自己不法之所有之犯意聯絡，予以侵占入己。嗣九十二年一月
    二十五日十九時許，在彰化縣員林鎮○○路二四○巷口為警查獲，並在辰○○身
    上扣得壬○○及林錦平之行車執照各一枚、辛○○所有之ＭＯＴＯＲＯＬＡ牌Ｖ
    六六型之手機一支、戊○○所有之ＭＯＴＯＲＯＬＡ牌七六八九型手機一支等贓
    物，另外在丁○○身上扣得癸○○之機車保險卡、寅○○之機車駕照各一枚、戊○○所有之ＭＯＴＯＲＯＬＡ牌三六八八型手機一支及現金新台幣（下同）一萬
    四千元等失竊物品及辰○○所有供竊盜用之上開鑰匙五支。
二、案經彰化縣警察局員林、彰化分局先後報請臺灣彰化地方法院檢察署檢察官偵查
    起訴及移送併案審理。
    理      由
一、右揭事實業據被告丁○○坦承不諱，核與同案被告辰○○於警詢、偵查及本院審
    理中所述及被害人甲○○、未○○、洪君惠、申○○、卯○○○、丙○○、乙○○、丑○○、午○○、壬○○、酉○○、寅○○、庚○○、辛○○、戊○○、己○○、子○○等人及證人張峻英、吳福欣（大潤發通訊行）、李坤鍵（和記通訊
    行）、蕭淑惠（中日通訊行）、張勝忠（亞虎通訊行）即手機業者於警詢中指證
    確係辰○○持有上開手機出售等情，暨證人向昇陽即當鋪業者於警詢中指證確係
    丁○○持有上開手機典當等情之情節相符，並有當鋪收當物品登記簿一份、當票
    一紙、舊機回估單六張、贓物認領保管單六紙、客戶舊機回收表四紙、行動電話
    買賣契約書三紙、手機資源回收契約書一紙、行動電話日報表一紙、車輛竊盜、
    車牌失竊資料個別查詢報表二份暨扣案之鑰匙五支等可參，本件事證明確，被告
    丁○○加重竊盜之犯行洵堪認定。
二、核被告丁○○所為附表一編號一、二、五至十一、十七，係犯刑法第三百二十條
    第一項之竊盜罪；所為附表一編號三、四、十二、十四、十五係犯同法第三百二
    十一條第一項第一款之於夜間侵入住宅竊盜罪；所為附表一編號十三係犯同法第
    三百二十一條第一項第一款、第二項之於夜間侵入住宅竊盜未遂罪；所為附表一
    編號十六係犯同法第三百二十一條第一項第二款之毀損門扇竊盜罪；所為侵占癸○○所有機車保險卡之行為，係犯同法第三百三十七條之侵占離本人持有之物罪
    。次查被告於九十二年一月初某日，在彰化縣員林鎮○○路上，拾取被害人癸○○所失竊之保險卡一枚等情，固據被告坦承在卷，前固據公訴人依刑法第三百二
    十條第一項之竊盜罪提起公訴，惟於本院審理中業據公訴人改依刑法第三百三十
    七條之罪論告。按我國刑事訴訟之審判，採彈劾主義，犯罪事實須經起訴，始得
    予以審判，但因起訴之方式不採起訴狀一本主義及訴因主義，而採書面及卷證併
    送主義，起訴書須記載犯罪事實、證據並所犯法條，使法院以犯罪事實為審判之
    對象；審判之認定事實適用法律，不採人民陪審及當事人進行主義，而採法官職
    權進行主義，故刑事訴訟法第三百條規定有罪之判決得就起訴之犯罪事實變更檢
    察官所引應適用之法條，以期訴訟之便捷，但為兼顧被告之防禦權以求程序之公
    平，並符合彈劾主義不告不理之旨意，自須於公訴事實之同一性範圍內，始得自
    由認事用法。由於犯罪實乃侵害法益之行為，犯罪事實自屬侵害性之社會事實，
    亦即刑法加以定型化之構成要件事實，故此所謂「同一性」，應以侵害性行為之
    內容是否雷同，犯罪構成要件是否具有共通性 (即共同概念)為準，若二罪名之
    構成要件具有相當程度之吻合而無罪質之差異時，即可謂具有同一性。「侵占離
    本人持有之物罪」之行為人，對該物並未先具有委任管理等持有之關係，此與其
    他類型之侵占罪不同，而與「竊盜罪」相同，且所謂「侵占」與「竊盜」，俱以
    不法手段占有領得財物，其客觀構成要件之主要事實雷同，二罪復同以為自己或
    第三人不法之所有為主觀要件，同以他人之財物為客體，同為侵害財產法益之犯
    罪，罪質尚無差異，應認為具有同一性，從而公訴人將原起訴書所引刑法第三百
    二十條第一項竊盜罪法條，變更為同法第三百三十七條，論以侵占離本人持有之
    物罪，自屬適當（參閱最高法院八十六年度台非字第一八六號判決），本院自得
    依據公訴人之聲請加以審理。被告丁○○與同案被告辰○○就附表一編號二至十
    七之竊盜及侵占離本人持有之物之犯行，有犯意之聯絡及行為之分擔，均為共同
    正犯。又被告丁○○先後多次竊盜、加重竊盜犯行，時間緊接，所犯係犯罪構成
    要件相同之罪，顯係基於概括犯意反覆為之，為連續犯，應依連續犯之規定論以
    情節較重之於夜間侵入住宅竊盜罪處斷，並加重其刑。又其前開所犯連續夜間侵
    入住宅竊盜及侵占離本人持有之物二罪間，犯罪構成要件不同，行為互殊，顯係
    基於各別犯意為之，應予分論併罰。又前開竊盜部分之犯罪事實中，原起訴書所
    漏未記載部分，與已起訴部分，有連續犯之裁判上一罪關係，本院自得併予審理
    。爰審酌被告丁○○犯罪之動機、方法、手段、次數、所生危害、所犯情節較同
    案被告辰○○輕微、暨犯後坦承罪行之態度等一切情狀，各量處如主文所示之刑
    ，並就侵占離本人持有之物罪部分諭知易服勞役折算標準。扣案之鑰匙五支，為
    同案被告辰○○所有供犯罪所用之物，依法併予宣告沒收。
三、至於公訴意旨另以附表二編號一、二所示之事實，認為被告丁○○等人涉犯有刑
    法第三百二十一條第一項第一、三款之加重竊盜罪嫌。然訊據被告丁○○於審理
    中均堅決否認涉有此部分犯行，辯稱：「未進入該住處」等語。經查，刑法上之
    未遂犯，必須已著手於犯罪行為之實行而不遂，始能成立，刑法第二十五條第一
    項規定甚明。同法第三百二十一條之竊盜罪，為第三百二十條之加重條文，自係
    以竊取他人之物為其犯罪行為之實行，如僅著手於該加重條件之行為而未著手搜
    取財物，仍不能以加重竊盜未遂論（參閱最高法院八十七年度台上字第三九０二
    號判決要旨）。依被害人巳○○、陳一鳴所述，均不能證明被告丁○○等人有進
    入渠等之住處，而被害人陳一鳴另於本院陳明「添油箱內是否有五百元不能確定
    」，是以此部分不能證明被告丁○○確有竊盜犯行，此外，復查無其他積極證據
    足資認定被告丁○○已著手竊盜犯行，原應為無罪之諭知，惟公訴意旨認此部分
    與前開有罪部分有連續犯之裁判上一罪關係，爰不另為無罪諭知，併此敘明。
據上論斷，應依刑事訴訟法第二百七十三條之一第一項、第二百九十九條第一項前段
，刑法第二十八條、第五十六條、第三百二十一條第一項第一款、第三百三十七條、
第四十二條第二項、第三十八條第一項第二款，罰金罰鍰提高標準條例第一條前段、
第二條，判決如主文。
本案經檢察官林鈴淑到庭執行職務。
中      華      民      國    九十三    年      一      月     十九     日
                                    臺灣彰化地方法院刑事第二庭
                                        法      官  李  水  源
右正本證明與原本無異。
如不服本判決，應於送達後十日內向本院提出上訴狀( 須附繕本 )。
告訴人或被害人對於判決如有不服具備理由請求檢察官上訴者，其上訴期間之計算係
以檢察官收受判決正本之日期為準。
                                        法院書記官  廖  建  興
中      華      民      國    九十三    年      一      月    二十七    日
附錄本案論罪科刑法條全文：
中華民國刑法第三百二十條
 (普通竊盜罪、竊佔罪)
意圖為自己或第三人不法之所有，而竊取他人之動產者，為竊盜罪，處五年以下有期
徒刑、拘役或五百元以下罰金。
意圖為自己或第三人不法之利益，而竊佔他人之不動產者，依前項之規定處斷。
前二項之未遂犯罰之。
中華民國刑法第三百二十一條
犯竊盜罪而有左列情形之一者，處六月以上、五年以下有期徒刑：
一  於夜間侵入住宅或有人居住之建築物、船艦或隱匿其內而犯之者。
二  毀越門扇、牆垣或其他安全設備而犯之者。
三  攜帶兇器而犯之者。
四  結夥三人以上而犯之者。
五  乘火災、水災或其他災害之際而犯之者。
六  在車站或埠頭而犯之者。
前項之未遂犯罰之。
中華民國刑法第三百三十七條
 (侵占遺失物罪)
意圖為自己或第三人不法之所有，而侵占遺失物、漂流物或其他離本人所持有之物者
，處五百元以下罰金。
附表一：
┌─┬───┬──────┬────────────────┬─────┐
│  │行為人│犯罪時、地  │  犯罪事實、手段及竊得之財物    │所犯法條  │
├─┼───┼──────┼────────────────┼─────┤
│  │丁○○│九十一年十一│於該檳榔攤內，竊取甲○○所有放置│刑法第三百│
│  │      │月二十一日下│於檳榔攤內電視機上之三星牌行動電│二十條第一│
│  │      │午五時許。  │話（銀色、Ｔ一０八型、序號３５０│項之竊盜罪│
│  │      │彰化縣員林鎮│000000000000號）一支│          │
│  │      │員鹿路十號鴨│，得手後將行動電話內之ＳＩＭ卡丟│          │
│一│      │頭檳榔攤內。│棄，並將該行動電話典當給不知情之│          │
│  │      │            │向昇陽（檢察官另為不起訴處分），│          │
│  │      │            │共得款六千元（同年月二十一日得款│          │
│  │      │            │五千元，同年月二十二日得款一千元│          │
│  │      │            │）。嗣因甲○○報警處理，為警循線│          │
│  │      │            │查獲。                          │          │
├─┼───┼──────┼────────────────┼─────┤
│  │辰○○│九十一年十二│因住處大門未鎖，由辰○○進入該處│同右。    │
│  │丁○○│月十九日下午│竊取未○○所有之諾基亞牌六一五０│          │
│二│      │一時許。    │型手機一支（侵入住宅部分未據告訴│          │
│  │      │彰化縣員林鎮│），丁○○則在外把風。          │          │
│  │      │永春街二十六│                                │          │
│  │      │巷八號。    │                                │          │
├─┼───┼──────┼────────────────┼─────┤
│  │辰○○│九十一年十二│因住處大門未鎖，由辰○○於夜間侵│刑法第三百│
│  │丁○○│月二十四日二│入該住宅竊取洪君惠所有之國際牌Ｇ│二十一條第│
│  │      │十時許之夜間│Ｄ八０型手機一支，丁○○則在外把│一項第一款│
│三│      │彰化縣員林鎮│風。                            │之加重竊盜│
│  │      │育英路一六○│                                │罪        │
│  │      │巷五十一號。│                                │          │
├─┼───┼──────┼────────────────┼─────┤
│  │辰○○│九十一年十二│利用住處大門未鎖，由辰○○於夜間│同右      │
│  │丁○○│月二十八日十│侵上鎖，侵入該住宅竊取申○○所有│          │
│四│      │九時許之夜間│之諾基亞牌三三一○型手機一支（序│          │
│  │      │彰化縣員林鎮│號000000000000000），丁○○則在 │          │
│  │      │泉州巷一之九│外把風。                        │          │
│  │      │號。        │                                │          │
├─┼───┼──────┼────────────────┼─────┤
│  │辰○○│九十一年十二│利用住處大門未鎖，由辰○○進入該│刑法第三百│
│  │丁○○│月底某日十五│住宅，竊取卯○○○所有之諾基亞牌│二十條第一│
│  │      │時許。   │三三一○型手機一支（序號00000000│項之竊盜罪│
│五│      │彰化縣員林鎮│0000000），丁○○則在外把風（侵 │          │
│  │      │崙雅巷一之三│入住宅部分未據告訴）。          │          │
│  │      │十三號。    │                                │          │
├─┼───┼──────┼────────────────┼─────┤
│  │辰○○│九十二年一月│利用丙○○住處大門未鎖，由辰○○│同右。    │
│  │丁○○│四日十四時許│進入該住宅，竊取林錦平之國民身分│          │
│  │      │。          │證一枚、車號ＫＸＪ─一四二號機車│          │
│六│      │彰化縣員林鎮│行照一枚、保險卡一張、中國信託商│          │
│  │      │員集路二段二│業銀行信用卡一張、現金七百餘元，│          │
│  │      │五九巷一號。│丁○○則在外把風（侵入住宅部分未│          │
│  │      │            │據告訴）。                      │          │
├─┼───┼──────┼────────────────┼─────┤
│  │辰○○│九十二年一月│以自備鑰匙打開乙○○住處大門，由│同右。    │
│  │丁○○│八日十五時許│辰○○進入該住宅，竊取乙○○所有│          │
│七│      │。          │之摩托羅拉牌Ｔ─一八九型手機一支│          │
│  │      │彰化縣員林鎮│（序號000000000000000）， 丁○○│          │
│  │      │永安街八十二│則在外把風（侵入住宅部分未據告訴│          │
│  │      │號。        │）。                            │          │
├─┼───┼──────┼────────────────┼─────┤
│  │辰○○│九十二年一月│辰○○、丁○○二人藉著丑○○邀二│同右。    │
│  │丁○○│中旬某時。  │人進入住宅聊天之際，趁機竊取現金│          │
│八│      │彰化縣員林鎮│二萬元。                        │          │
│  │      │員水路二段三│                                │          │
│  │      │八八巷四號。│                                │          │
├─┼───┼──────┼────────────────┼─────┤
│  │辰○○│九十二年一月│利用午○○住處後門未鎖，由辰○○│同右。    │
│  │丁○○│十六日十五時│、丁○○進入該住宅，竊取午○○所│          │
│九│      │許。        │有之現金二萬餘元（侵入住宅部分未│          │
│  │      │彰化縣永靖鄉│據告訴）。                      │          │
│  │      │瑚璉村多福路│                                │          │
│  │      │一之二號。  │                                │          │
├─┼───┼──────┼────────────────┼─────┤
│  │辰○○│九十二年一月│因壬○○所有車號ＫＴＩ─八五六號│同右。    │
│  │丁○○│十六日十七時│重機車鑰匙沒拔，辰○○、丁○○二│          │
│  │      │許。        │人見此情形，遂由辰○○在旁把風，│          │
│十│      │彰化縣永靖鄉│由丁○○發動後竊取得手，供二人使│          │
│  │      │中山路二段六│用（該機車內尚有機車行照、強制機│          │
│  │      │十五號「永靖│車保險卡各一張）。              │          │
│  │      │國小」內。  │                                │          │
├─┼───┼──────┼────────────────┼─────┤
│  │辰○○│九十二年一月│辰○○、丁○○二人用力推開酉○○│同右。    │
│  │丁○○│十六日下午某│、謝淑貞、李秋萍三人住處大門，進│          │
│一│      │時。        │該住宅，竊取三人所有之摩托羅拉牌│          │
│十│      │彰化縣田中鎮│Ｔ─一九一型手機（序號0000000000│          │
│  │      │員集路一段一│73120）及諾基亞牌八三一○型手機 │          │
│  │      │七七號。    │（序號000000000000000）共二支（ │          │
│  │      │            │侵入住宅部分未據告訴）。        │          │
├─┼───┼──────┼────────────────┼─────┤
│  │辰○○│九十二年一月│辰○○、丁○○二人於夜間以自備鑰│刑法第三百│
│  │丁○○│二十一日十八│匙打開寅○○住處大門，侵入該住宅│二十一條第│
│二│      │時許之夜間。│，竊取銀行存摺四本、台中商銀定期│一項第一款│
│十│      │彰化縣田中鎮│存款單、寅○○機車駕照一張。    │之加重竊盜│
│  │      │民族四街一○│                                │罪。      │
│  │      │五號。      │                                │          │
├─┼───┼──────┼────────────────┼─────┤
│  │辰○○│九十二年一月│以自備鑰匙打開被害人庚○○住處之│刑法第三百│
│  │丁○○│二十一日十九│鋁門後，侵入住處一樓著手搜尋財物│二十一條第│
│三│      │時許之夜間。│，因發現二樓有人而逃逸，未竊得任│一項第一款│
│十│      │彰化縣田中鎮│何財物。                        │之加重竊盜│
│  │      │中新二街六十│                                │未遂罪。  │
│  │      │三號。      │                                │          │
├─┼───┼──────┼────────────────┼─────┤
│  │辰○○│九十二年一月│辰○○、丁○○二人於夜間以自備鑰│刑法第三百│
│  │丁○○│二十四日三時│匙打開電源盒，啟動辛○○住處大門│二十一條第│
│四│      │許。        │電動鐵捲門，侵入該住宅竊取摩托羅│一項第一款│
│十│      │彰化縣永靖鄉│拉牌Ｖ六六型手機一支。          │之加重竊盜│
│  │      │九分路五六三│         │罪。      │
│  │      │號。        │                                │          │
├─┼───┼──────┼────────────────┼─────┤
│  │辰○○│九十二年一月│因戊○○住處後門鐵門沒關，辰○○│同右。    │
│  │丁○○│二十四日二十│、丁○○二人於夜間，趁機侵入胡裕│          │
│五│      │時許之夜間。│仁之住宅內竊取摩托羅拉牌三六八八│          │
│十│      │彰化縣永靖鄉│、七六八九型手機各一支，充電座一│          │
│  │      │永安街一一一│個、現金四萬元。                │          │
│  │      │之一號。    │                                │          │
├─┼───┼──────┼────────────────┼─────┤
│  │辰○○│九十二年一月│辰○○、丁○○二人以撿拾之磚頭一│刑法第三百│
│  │丁○○│間某日十四時│個，毀壞己○○前開住處前門玻璃（│二十一條第│
│六│      │許。        │毀損部分未據告訴）之門扇，而進入│一項第二款│
│十│      │彰化縣田尾鄉│住宅內竊取諾基亞牌三三一○型手機│之加重竊盜│
│  │ │溪畔村溪畔巷│、摩托羅拉牌Ｔ一九○型手機各一支│罪        │
│  │      │一六○弄十七│（侵入住宅部分亦未據告訴）。    │          │
│  │      │號。        │                                │          │
├─┼───┼──────┼────────────────┼─────┤
│  │辰○○│九十二年一月│辰○○、丁○○二人以辰○○所有之│刑法第三百│
│  │丁○○│間某日十七時│鑰匙一把，打開子○○住處大門，進│二十條第一│
│七│      │許。        │入住宅內竊取子○○所有之摩托羅拉│項之竊盜罪│
│十│      │彰化縣田中鎮│牌三六八八型手機一支（侵入住宅部│          │
│  │      │興工路四六九│分未據告訴）。                  │          │
│  │      │號。        │                                │          │
└─┴───┴──────┴────────────────┴─────┘
附表二
┌─┬───┬──────┬────────────────┬─────┐
│  │辰○○│九十二年一月│辰○○、丁○○二人以攜帶客觀上堪│刑法第三百│
│  │丁○○│十五日九時許│作兇器使用之螺絲起子一把（已丟棄│二十一條第│
│  │      │。          │滅失，未扣案）破壞巳○○二樓房間│一項第一、│
│一│      │彰化縣員林鎮│玻璃窗，因巳○○發現而逃逸（毀損│三款之加重│
│  │      │員水路二段四│罪嫌部分未據告訴）。            │竊盜未遂罪│
│  │      │二一巷七十二│                                │。        │
│  │      │弄十八號。  │                                │          │
├─┼───┼──────┼────────────────┼─────┤
│  │辰○○│九十二年一月│辰○○、丁○○二人於夜間以自備客│刑法第三百│
│  │丁○○│二十四日二十│觀上對人之身體、生命具有危險性之│二十一條第│
│二│      │三時許。    │兇器螺絲起子一把，毀壞陳一鳴前開│一項第一、│
│  │      │彰化縣永靖鄉│住處鋁門玻璃（門扇），進而侵入住│三款之加重│
│  │      │中山路三段四│宅內竊取現金五百元（毀損罪嫌部分│竊盜罪。  │
│  │      │一一號。    │未據告訴）。                    │          │
└─┴───┴──────┴────────────────┴─────┘
